【裁判字號】    98,交抗,1215
【裁判日期】    981224
【裁判案由】    聲明異議
【裁判全文】
臺灣高等法院臺中分院刑事裁定        98年度交抗字第1215號
抗  告  人
即受處分人  甲○○
上列抗告人因聲明異議案件，不服臺灣臺中地方法院中華民國98
年11月4日所為裁定（98年度交聲更字第18號）提起抗告，本院
裁定如下：
    主  文
抗告駁回。
    理  由
一、本件經本院審理結果，認原審裁定認事用法均無不當，應予
    維持，並引用原審裁定所記載之理由（如附件）。
二、抗告人即受處分人甲○○（下稱抗告人）抗告意旨略以：(一)
    、依光碟內容，系爭機車與所謂車群均非同時行駛於畫面中
    ，甚落後3至5秒之譜即50-80公尺許（以時速60公里換算，
    每秒約16公尺），且通過監視畫面時均為單獨通過，並無所
    謂共同行駛之情節，況前揭光碟中，僅有部分車輛跨越雙黃
    線，何有集體霸佔車道之舉，受處分人僅係單獨騎乘機車，
    無霸佔車道之能。(二)、受處分人辯稱於偵查中並無自白，並
    請求原審調閱相關錄音錄影以證前情，然原審法院置若罔聞
    ，未調閱有利於受處分人之相關錄影帶，即以「受處分人聲
    明異議狀中空言係迫於無奈簽名云云，並不可採」，且未說
    明未依聲請調查證據之理由，逕認受處分人之辯稱為空言捏
    照，實屬率斷，有未依法調查證據之違誤。(三)、受處分人僅
    尾隨友人車隊之後，並無參與競速之情，對於公共利益之危
    害甚微，且受處分人為初畢業之學生，現正服役中，日後將
    面臨就業問題，勢需交通工具佐之，3年無法考取駕照恐將
    對日常生活及就業產生影響，受處分人受吊銷駕照3年之處
    分顯然過重，不符比例原則。爰提起抗告聲請撤銷原裁定云
    云。
三、經查：
(一)、以併排或一前一後競駛之方式在道路上行車，易失控撞及道
    路上之其他人、車或路旁建物，自足生交通往來之危險。本
    件經原審勘驗臺中市警察局第二分局蒐證錄影光碟內容，認
    定抗告人沿路與該危險駕車車隊行進路線共同行駛、集體霸
    佔道路，抗告人確有二以上車輛共同競駛之事實，原審認此
    情狀該當道路交通管理處罰條例第43條第3項「二輛以上車
    輛共同在道路上競駛」，其認事用法，堪稱允當，抗告人主
    張其機車係單獨通過通過監視畫面並無所謂共同行駛情節，
    及光碟中僅部分車輛跨越雙黃線、抗告人單獨騎乘機車，非
    集體霸佔車道云云，顯係恣意曲解原審裁定之「共同行駛」
    、「霸佔道路」等用語，即無可採。
(二)、法院對當事人聲請調查證據，得依職權裁量有無必要，以決
    定是否予以調查，非一經聲請，即均應調查。抗告人應係因
    受緩起訴宣告將致喪失報告志願役資格，始主張是因為同案
    被告均簽名伊才簽名、檢察官恩威並施，迫於無奈才認罪（
    見原審卷第76頁）云云，且原審認定抗告人於臺灣臺中地方
    法院檢察署98年度偵字第234號公共危險案檢察官偵查訊問
    時認罪並予簽名（見原審卷第53-54頁）之違規事實相關自
    白，有原審勘驗之前揭蒐證錄影光碟內容為佐證，足見抗告
    人之自白為可採，而未依抗告人聲請勘驗抗告人之偵訊錄音
    帶，要無不法可言，抗告意旨再執陳詞主張法院應勘驗偵訊
    錄音帶云云，經核並無必要。
(三)、按「二輛以上之汽車˙˙˙在道路上競駛、競技者，處汽車
    駕駛人˙˙˙吊銷其駕駛執照」、「汽車駕駛人，曾依˙˙
    ˙第四十三條˙˙˙規定吊銷駕駛執照者，三年內不得考領
    駕駛執照」，道路交通管理處罰條例第43條第3項、第67條
    第2項分別定有明文。抗告人有二輛以上之汽車共同在道路
    上競駛之事實，既堪認定，原處分機關依前揭規定所為「吊
    銷駕駛執照，三年內禁考」之裁罰，於法並無不合，雖抗告
    人辯稱伊為初畢業之學生，現正服役中，日後將面臨就業問
    題，勢需交通工具佐之，3年無法考取駕照恐將對日常生活
    及就業產生影響，受處分人受吊銷駕照3年之處分顯然過重
    ，不符比例原則云云，惟法律規定處罰之內容為何，係立法
    機關於立法當時，權衡各種利害關係及社會需求，而為之立
    法決定，行政機關、司法機關適用法律時，自不可逾越法律
    之規定，恣意為裁量，是原處分機關依法規規定裁罰，並無
    違誤，抗告意旨以3年無法考取駕照恐將對抗告人日常生活
    及就業產生影響為由，主張原裁定駁回其異議為不當，尚屬
    無據。
(四)、綜上所述，抗告人確有二輛以上車輛共同在道路上競駛之違
    規行為，從而原處分機關依道路交通管理處罰條例第43條第
    3項、第4項、第5項、第67條第2項與違反道路交通管理事件
    統一裁罰標準表規定，裁處罰鍰三萬元、吊銷機車駕駛執照
    、三年內禁考機車駕照、吊扣機車牌照（行照）三個月，並
    應接受道路交通安全講習，核無不當，原審裁定認抗告人聲
    明異議為無理由，予以駁回，經核認事用法並無不合，抗告
    人提起抗告，指摘原審裁定不當為無理由，應予以駁回。
四、據上論結，爰依道路交通案件處理辦法第26條，刑事訴訟法
    第412條，裁定如主文。
中    華    民    國    98    年    12    月    24    日
            刑事第四庭    審判長法  官  洪  耀  宗
                                法  官  許  文  碩
                                法  官  蔡 王 金 全
上列正本證明與原本無異。
不得再抗告。
                                書記官  金  珍  華
中    華    民    國    98    年    12    月    24    日


司法院資訊處製作；財團法人民間司法改革基金會備份。
